【裁判字號】    95,訴,670
【裁判日期】    951229
【裁判案由】    損害賠償
【裁判全文】
臺灣彰化地方法院民事判決  95年度訴字第670號
原  告  甲○○即吳進萬之承受.
被  告  乙○○
上列當事人間請求損害賠償事件，由刑事庭移送前來，本院於民
國95年12月13日言詞辯論終結，茲判決如下：
    主      文
原告之訴及假執行之聲請均駁回。
訴訟費用由原告負擔。
    事實及理由
一、按當事人死亡者，其繼承人於得為承受時，應即為承受之聲
    明，此觀刑事訴訟法第491條第5款、民事訴訟法第175條第1
    項、第168條等規定自明。經查：本件被害人吳進萬（以下
    簡稱被害人）於民國93年11月22日提起本件刑事附帶民事訴
    訟，嗣於訴訟程序進行中即94年3月17日死亡，被害人之子
    即原告甲○○嗣於94年7月22日具狀聲明承受本件訴訟，核
    與前開規定並無不合， 合先敘明。
二、原告主張：
  (一)被告於92年2月24日上午5時40分左右，駕駛車牌號碼0675-G
    B號自用小客車，沿彰化縣彰化市○○路由東向西方向行駛
    ，途經中正路與民生路交岔路口時，因超速並闖紅燈，因而
    撞擊被害人所駕駛沿民生路由北往南方向行駛之車牌號碼EY
    Q-976號機車，致被害人受有水腦症、腰部閉鎖性骨折、器
    質性腦病態等重傷害。嗣後被害人更因本件車禍受傷住院，
    並於94年3月17日因多重器官衰竭而死亡。
  (二)原告係被害人之繼承人，得依繼承及侵權行為損害賠償等法
    律關係，請求被告賠償下列損害：
  1.醫療費用：
    被害人於本件車禍受傷後，分別前往彰化基督教醫院（以下
    簡稱彰基醫院）、黃麗津診所、黃紀源診所治療，合計已支
    出醫療費用新台幣（下同）157,022元。
  2.看護費用：
    被害人自92年4月23日起至同年5月5日前往彰基醫院住院，
    共支出看護費用23,750元。又被害人因水腦症、腰部閉鎖性
    骨折，臥病在床，自92年7月9日起至93年11月11日止，僱用
    越南籍外勞陳氏恆（外號阿紅）看護，共支出看護費用513,
    588元，其後再支出看護費用111,452元。總共支出看護費用
    為648,790元。
  3.購買日用品費用：
    被害人因本件車禍受傷，為購買尿布、看護墊、牛奶等日常
    用品，合計支出27,005元。
  4.喪葬費：
    原告為被害人治喪，合計支出喪葬費662,404元。
  5.非財產上之損害：
    被害人遭被告駕車肇事致死，原告每日以淚洗面，傷心不已
    ，爰請求非財產上之損害200萬元之非財產上損害賠償。
  (五)爰依繼承及侵權行為損害賠償等法律關係，請求被告給付原
    告3,495,221元，及自起訴狀繕本送達被告之翌日起至清償
    日止，按年息百分之5計算之利息，並聲明願供擔保請准宣
    告假執行等語。
三、被告辯稱：
  (一)本件車禍係過失傷害，並非過失致死，亦即被害人死因與本
    件車禍無關，則原告不得請求賠償喪葬費。
  (二)被害人就本件車禍之發生，與有過失，至少應負3至4成之過
    失責任。
  (三)原告請求之非財產上之損害過高，不合理。
  (四)被害人已於92年11月4日領取強制汽車責任保險金1,020,659
    元，被告若應負損害賠償責任者，此金額應予扣除。
  (五)原告請求損害賠償之項目與金額，請求法院依法認定等語。
四、兩造不爭執事項：
  (一)被害人與被告於92年2月24日上午5時40分左右各自駕駛前開
    車輛，在彰化縣彰化市○○路與民生路交岔路口發生車禍。
  (二)被害人已於92年11月4日領取強制汽車責任保險金1,020,659
    元。
  (三)被害人已於94年3月17日死亡。
  (四)被告因本件車禍，業經臺灣高等法院臺中分院95年度交上易
    字第1055號刑事判決以過失傷害罪判處有期徒刑3月確定。
  (五)原告為被害人之子，且係被害人唯一繼承人。
五、原告主張被告於上開時地駕車肇事，過失不法侵害被害人成
    重傷，最後傷重不治死亡等語，被告則否認被害人死因與本
    件車禍有關，並以前詞置辯。是以本件最主要之爭點所在，
    乃在於被害人所受水腦症、器質性腦病態等重傷害及其死因
    ，與本件車禍有無因果關係？原告請求損害賠償項目是否合
    法？
六、經查：被害人於92年2月24日車禍發生當日僅受有腰部挫傷
    、第一腰椎邊緣狀壓迫性（閉鎖性）骨折之傷害，被害人嗣
    於92年4月20日所發生膀胱破裂，及被害人於車禍後約3個月
    所罹患之器質性腦病變、水腦症，均與本件車禍無關；又本
    件車禍案發時路口號誌為閃光號誌，且被害人死亡時間距本
    件車禍發生時間長達2年之久，暨其死亡原因係多重器官衰
    竭及心肺疾病，亦與本件車禍並無因果關係等情，業據本院
    調閱刑事卷宗詳閱屬實，復有臺灣高等法院臺中分院95年度
    交上易字第1055號刑事判決網路列印本附卷可佐。準此，原
    告主張被告有闖紅燈及過失致被害人成重傷暨死亡等語，核
    與前開事證不符，尚難採認。
七、按「因故意或過失，不法侵害他人之權利者，負損害賠償責
    任。」、「不法侵害他人之身體或健康者，對於被害人因此
    ‧‧‧增加生活上之需要時，應負損害賠償責任。」、「繼
    承人自繼承開始時，除本法另有規定外，承受被繼承人財產
    上之一切權利、義務。但權利、義務專屬於被繼承人本身者
    ，不在此限。」，民法第184條第1項前段、第193條第1項、
    第1148條分別定有明文。本件被害人既因被告駕車肇事不法
    侵害成傷，且原告為被害人之繼承人，則原告本於前開規定
    請求被告賠償，洵屬有據。
八、茲就原告請求損害賠償項目，分別審酌如下：
  (一)醫療費用：
    原告主張被害人因本件車禍受傷，自92年2月24日起至同年4
    月12日止，前往黃麗津診所、黃紀源診所治療，共支出醫療
    費用9,750元等情，業據原告提出看診紀錄一覽表為證，且
    為被告不爭執，自堪信為真實。據此，原告此部分之請求，
    應予准許。至於其他醫療費用係治療非車禍所受傷害，不應
    准許。
  (二)看護費用：
    原告主張被害人自92年4月23日起共支出看護費用648,790元
    ，惟被害人92年4月20日發生膀胱破裂與本件車禍無關，則
    被害人於發生膀胱破裂後，陸續支出之看護費，自不得請求
    被告賠償。
  (三)購買日用品費用：
    原告主張被害人因本件車禍受傷，為購買尿布、看護墊、牛
    奶等日常用品共支出27,005元。經查：依原告提出之收據觀
    之，除被害人於93年4月2日為購買牛奶、濕巾、灌食袋、尿
    褲等物品支出2,200元，係其膀胱破裂前所支出，核與本件
    車禍受傷有關，應予准許外，其餘費用均在92年4月20日以
    後支出，顯與本件車禍無關，不應准許。
  (四)喪葬費：
    原告主張其為被害人治喪，共支出喪葬費662,404元。惟被
    害人之死因既與本件車禍無關，則原告請求被告賠償喪葬費
    ，不應准許。
  (五)非財產上之損害：
    原告主張被害人遭被告駕車肇事致死，原告每日以淚洗面，
    傷心不已，爰請求非財產上之損害200萬元。惟被害人之死
    因既與本件車禍無關，則原告請求被告賠償非財產上之損害
    200萬元，不應准許。
九、未按「保險人依本法規定給付之保險金，視為加害人或被保
    險人損害賠償金額之一部分；加害人或被保險人受賠償請求
    ，得扣除之。」，強制汽車責任保險法第30條定有明文。經
    查：被害人因本件車禍已於92年11月4日領取強制汽車責任
    保險金1,020,659元，已如前述，則被告辯稱原告請求賠償
    金額應扣除已領取之保險金，洵屬有據。據此，經扣除原告
    已領取強制汽車責任保險金1,020,659元後，原告得請求被
    告賠償之金額已成負數即-1,008,709元（計算式：11,950－
    1,020,659＝-1,008,709）。
十、綜上所述，原告本於繼承及侵權行為損害賠償等法律關係，
    得請求被告賠償之金額，已成負數，則原告猶請求被告給付
    3,495,221元，及自起訴狀繕本送達被告之翌日起至清償日
    止，按年息百分之5計算之利息，為無理由，應予駁回。
十一、兩造其餘攻擊防禦方法及舉證，於判決結果不生影響，自毋
    庸一一論列，附此敘明。
十二、訴訟費用負擔之依據：民事訴訟法第78條。
中    華    民    國    95    年    12    月    29    日
                  民事第一庭    法      官  陳正禧
上正本證明與原本無異。
如對判決上訴，應於判決送達後20日內向本院提出上訴狀。
                                法院書記官  王宣雄
中    華    民    國    95    年    12    月    29    日


司法院資訊處製作；財團法人民間司法改革基金會備份。
